【裁判字號】    95,交易,299
【裁判日期】    951229
【裁判案由】    過失致死
【裁判全文】
臺灣高雄地方法院刑事判決             95年度交易字第299號
公  訴  人  臺灣高雄地方法院檢察署檢察官
被      告  乙○○
上列被告因過失致死等案件，經檢察官提起公訴（起訴案號：臺
灣高雄地方法院檢察署95年度偵字第13966 號、14539 號），本
院合議庭裁定適用簡式程序，判決如下：
    主    文
黃麒龍犯過失致人於死罪，處有期徒刑捌月。
    犯罪事實
一、乙○○領有重型機車駕照，於民國95年4 月21日17時20分許
    ，在高雄市○鎮區鎮○街某工地，飲用保力達後，其吐氣所
    含酒精濃度已超過每公升0.25毫克，依道路交通安全規則第
    114 條第2 款規定，理應不得駕車，而依當時天候晴，夜間
    自然光線，視距良好，路面乾燥無障礙物，並無不能注意之
    情事，竟疏於注意車前狀況，而自不詳時間起，騎乘車牌號
    碼OOX －660 號重機車上路（乙○○犯公共危險部分，業經
    本院95年度交簡字第1481號簡易判決判處罰金2 萬元在案）
    ，並於同日18時40分許，駕車沿高雄市○○區○○路（未劃
    設車道線）由西向東方向行駛，途經該路段224 號前，適有
    鄭月香駕車至該路段停車後下車正由南向北穿越馬路，因欲
    返回車上拿東西又回頭往南行走。乙○○理應依道路交通安
    全規則第94條規定，注意車前狀況，並隨時採取必要之安全
    措施，而依當時情形，並無不能注意之情形，仍疏於注意，
    以時速50公里之速度行車，雖有看見鄭月香，然因酒後反應
    力及控制力不佳，無法採取必要之安全措施而撞擊鄭月香，
    使鄭月香受有頭部外傷併顱內出血之傷害。嗣經警到場處理
    時，測得乙○○呼氣酒精濃度含量達每公升0.31毫克，始知
    上情。而鄭月香則於同年5 月15日18時15分許，因傷重不治
    死亡。乙○○在肇事後，於犯罪未被發覺前，即向警方報案
    ，並向據報前往現場處理之警員主動承認肇事自首而願受裁
    判。
二、案經高雄市政府警察局小港分局報告台灣高雄地方法院檢察
    署檢察官偵查起訴。
    理  由
壹、程序方面
    本件被告所犯係死刑、無期徒刑、最輕本刑為3 年以上有期
    徒刑以外之罪，其於準備程序中就被訴事實為有罪之陳述，
    經法官告知簡式審判程序之旨，並聽取公訴人及被告之意見
    後，經本院合議庭裁定由受命法官獨任進行簡式審判程序，
    合先敘明。
貳、實體方面
一、上揭犯罪事實，業據被告坦承不諱，核與道路交通事故調查
    報告表(一)、(二)、道路交通事故現場圖、談話記錄表、現場照
    片6 張等所列述之情節相符。又被害人鄭月香確係因本件交
    通事故受有頭部外傷併顱內出血等傷害，經送高雄市立小港
    醫院急救後，延至同年5 月15日，仍宣告不治死亡，亦經臺
    灣高雄地方法院檢察署檢察官督同法醫師相驗無訛，有相驗
    屍體證明書、驗斷書、勘驗筆錄、相驗報告、相驗照片在卷
    足憑 (以上書證均見相驗卷)。 核被告之自白與事實相符，
    洵堪採為論罪科刑之依據。
二、按汽車行駛時，駕駛人應注意車前狀況，並隨時採取必要之
    安全措施。道路交通安全規則第94條第3 項分別訂有明文。
    又汽車駕駛人飲用酒類或其他類似物後其吐氣所含酒精濃度
    超過每公升0 ‧25毫克或血液中酒精濃度超過百分之○‧○
    五以上。不得駕車。而依醫學實驗證明，對於吐氣酒精濃度
    達每公升0.25毫克（MG/L）以上時，將使駕駛人產生複雜之
    技巧障礙、駕駛能力變壞之行為表現，肇事比率比一般未飲
    酒時高出二倍（參見蔡志中著，對飲酒不能安全駕駛之執法
    研究，司法院第46期業務研究會講義），本件被告既考領有
    重型機車駕駛執照，有駕駛執照影本1 紙在卷可稽，其對於
    上揭規定知之甚稔，駕車時本應盡前揭注意義務甚明。而依
    當時天侯晴，路況及視距良好，路面無障礙物，並無不能注
    意之情形，竟於酒後駕車上路，復疏未注意行人及車前狀況
    ，致撞及被害人鄭月香而肇事，足見被告確有過失之駕駛行
    為甚明。又被害人鄭月香因本件車禍送高雄市立小港醫院後
    ，仍治療無效，延至同年5 月15日宣告不治死亡，則被告上
    開過失行為與被害人死亡結果間，具有相當因果關係，被告
    過失致死犯行洵堪認定，依法應予論科。
三、被告行為後，如附表所示之相關法律均業經變更，並俱於95
    年7 月1 日施行，玆經整體比較結果，裁判時法並未較為有
    利，從而依刑法第2 條第1 項規定，自應適用各該行為時法
    ，亦即修正前法至明 (最高法院95年度第8 次刑事庭總會決
    議參照)。 核被告所為，係犯刑法第276 條第1 項之過失致
    人於死罪。再被告上開酒醉駕車肇事，因而致人於死，依法
    應負刑事責任，是被告上揭關於過失致人於死罪部分，應依
    道路交通管理處罰條例第86條第1 項規定，加重其刑至2分
    之1 。被告於肇事後未被有偵查犯罪職權之機關或公務員發
    覺前，即停留於現場主動向據報到場處理員警坦承肇事之事
    實，業據證人即小港桂陽派出所承辦警員鍾進誌於偵查中證
    述在卷 (見相驗卷第38頁)， 其係對於未被發覺之罪自首而
    接受裁判，已符合自首之規定，應依修正前刑法第62條前段
    規定減輕其刑。
四、爰審酌被告明知酒後駕車，將致生危害其他用路人交通安全
    之虞，猶於飲酒過量後駕車，對參與交通往來之人車均具高
    度危險性，且因肇事致被害人死亡之惡性非輕，惟念其犯罪
    後坦承犯行，亦有悔改之意，且目前已給付被害人家屬新台
    幣30萬元，雖然無法達成和解，係其經濟能力不足所致，顯
    見被告確有以實際行動填補被害人所受損害等一切情狀，量
    處如主文所示之刑，以資懲戒。
據上論斷，應依刑事訴訟法第273條之1第1項、第284條之1 、第
299 條第1 項前段，道路交通管理處罰條例第86條、刑法第2 條
第1 項前段、第11條前段、修正前刑法 (下同)第276條第1 項、
第62條，罰金罰鍰提高標準條例第1 條，判決如主文。
本案經檢察官甲○○到庭執行職務。
中    華    民    國    95    年    12    月    29    日
                  交通法庭    法  官  張金柱
以上正本證明與原本無異。
如不服本判決，應於收受送達後10日內向本院提出上訴書狀。
（須附繕本）
中    華    民    國    96    年    1     月    2     日
                              書記官  蘇  豫
附錄本案論罪科刑法條全文
道路交通管理處罰條例第86條第1 項
汽車駕駛人，無駕駛執照駕車、酒醉駕車、吸食毒品或迷幻藥駕
車、行駛人行道或行經行人穿越道不依規定讓行人優先通行，因
而致人受傷或死亡，依法應負刑事責任者，加重其刑至二分之一
。
中華民國刑法第276條
因過失致人於死者，處2年以下有期徒刑、拘役或2千元以下罰金
。
從事業務之人，因業務上之過失犯前項之罪者，處5 年以下有期
徒刑或拘役，得併科3千元以下罰金。
┌──────────────────────────────────────────────────┐
│附表：                                                                                              │
├──────┬─────────────┬─────────────┬───────┬───────┤
│相關變更條文│行為時法（下稱舊法）之內容│裁判時法（下稱新法）之內容│比  較  理  由│備    註      │
├──────┼─────────────┼─────────────┼───────┼───────┤
│【罰金刑貨幣│依法律應處罰金、罰鍰者，就│中華民國94年1 月7 日法修正│刑法之貨幣單位│經按現行法規所│
│單位之變更】│其原定數額得提高為2 倍至10│施行後，刑法分則編所定罰金│由「元（指銀元│定貨幣單位折算│
│罰金罰鍰提高│倍（刑法乃係定明10倍）。第│之貨幣單位為新臺幣。94年1 │）」變更為「新│新臺幣條例第2 │
│標準條例第1 │1 條所定得提高倍數之規定，│月7 日刑法修正時，刑法分則│臺幣」，且刑法│條之規定折算後│
│條前段、第5 │於本條例修正後制定之法律，│編未修正之條文定有罰金者，│分則之罰金數額│等值，是以新法│
│條→刑法施行│不適用之；本條例修正前公布│自94年1 月7 日刑法修正施行│，亦視該分則先│並未較有利    │
│法第1 之1 條│之法律，於本條例修正後修正│後，就其所定數額提高為30倍│前曾修正與否，│              │
│第1 項、第2 │其罰金罰鍰數額或法律經全部│。但72年6 月26日至94年1 月│而分別提高3 或│              │
│項          │修正而其罰金罰鍰數額未予變│7 日新增或修正之條文，就其│30倍。        │              │
│            │更者，亦同。              │所定數額提高為3 倍。      │              │              │
├──────┼─────────────┼─────────────┼───────┼───────┤
│刑法第33條第│罰金：（銀元）1 元以上。  │罰金：新臺幣1000元以上，以│罰金刑之下限，│舊法有利      │
│5 款：罰金刑│                          │百元計算。                │由銀元10元（亦│              │
│下限變更    │                          │                          │經提高）即新臺│              │
│            │                          │                          │幣30元，提高為│              │
│            │                          │                          │新臺幣1000元  │              │
├──────┼─────────────┼─────────────┼───────┼───────┤
│【自首減輕之│對於未發覺之罪自首而接受裁│對於未發覺之罪自首而接受裁│自首為必減變更│舊法有利      │
│變更】刑法第│判者，減輕其刑。          │判者，得減經其刑。        │為得減        │              │
│62條前段    │                          │                          │              │              │
├───┬──┴─────────────┴─────────────┴───────┴───────┤
│整體比│舊法之罰金刑刑度較低，且易科罰金之折算標準較低，經比較結果，以舊法較有利於被告              │
│較結果│                                                                                            │
╘═══╧══════════════════════════════════════════════╛


司法院資訊處製作；財團法人民間司法改革基金會備份。
